【裁判字號】    97,台非,222
【裁判日期】    970522
【裁判案由】    竊盜
【裁判全文】
最高法院刑事判決              九十七年度台非字第二二二號
上  訴  人  最高法院檢察署檢察總長
被      告  甲○○
上列上訴人因被告竊盜案件，對於台灣桃園地方法院中華民國九
十六年十二月二十八日第一審確定判決（九十六年度易字第一一
七二號，起訴案號：台灣桃園地方法院檢察署九十六年度偵字第
一九八二二號），認為部分違法，提起非常上訴，本院判決如下
：
    主  文
原判決關於宣付強制工作違背法令部分撤銷。
    理  由
非常上訴理由稱：「一、按判決不適用法則或適用法則不當者，
為違背法令，刑事訴訟法第三百七十八條定有明文。又竊盜及與
竊盜案件有關之贓物犯，其保安處分之宣告及執行，依竊盜犯贓
物犯保安處分條例之規定，本條例未規定者，適用刑法及其他法
律之規定，為該條例第一條所明定。另十八歲以上竊盜犯，有犯
罪之習慣者，其應執行之刑已達一年以上者，得於刑之執行前，
令入勞動場所強制工作，復為同條例第二條第四項、第三條第一
項第一款所規定。足見十八歲以上有犯罪習慣而應執行之刑已達
一年以上之竊盜犯，如有宣付保安處分之強制工作者，竊盜犯贓
物犯保安處分條例應係刑法第九十條之特別法。依特別法優先於
普通法適用之原則，自應適用上開條例之規定宣告強制工作，始
為適法。經查本件受刑人甲○○已滿十八歲，經原確定判決判處
竊盜罪有期徒刑一年，並認其有犯罪之習慣，應以強制工作之處
遇方式，矯正其頑習，惟竟捨竊盜犯贓物犯保安處分條例第二條
第四項、第三條第一項第一款之規定而依刑法第九十條第一項為
保安處分強制工作之諭知，即有判決適用法則不當之違背法令。
二、案經確定，爰依刑事訴訟法第四百四十一條、第四百四十三
條提起非常上訴，以資糾正。」等語。
本院按判決不適用法則或適用不當者，為違背法令，刑事訴訟法
第三百七十八條定有明文。又十八歲以上之竊盜犯、贓物犯，有
犯罪之習慣，且宣告之應執行之刑達一年以上者，得於刑之執行
前，令入勞動場所強制工作，竊盜犯贓物犯保安處分條例第二條
第四項、第三條第一項定有明文。故竊盜犯及與竊盜案件有關之
贓物犯，其保安處分之宣告及執行，係刑法第九十條關於保安處
分規定之特別法，自應優先適用，此觀同條例第一條之規定自明
。本件原確定判決認定被告甲○○自民國八十一年間起至九十四
年間止，先後犯加重竊盜罪、竊盜罪多次，其最後一次所犯竊盜
罪，經判處有期徒刑十月，於九十六年七月十六日執行完畢。復
於九十六年八月三十日十五時二十分許，在桃園縣中壢市○○路
路旁攜帶質地堅硬、客觀上足以對人生命、身體、安全具危險性
之扳手，竊取羅健泰所有之機車一輛，而犯加重竊盜罪等情。因
而依刑法第三百二十一條第一項第三款規定，諭知被告攜帶兇器
竊盜，累犯，處有期徒刑一年；並依同法第九十條規定，宣告應
於刑之執行前令入勞動場所強制工作三年，固非無見。惟依卷內
資料，被告係五十八年六月十八日出生，其犯本件之罪時，已滿
十八歲；原判決論被告加重竊盜罪，量處有期徒刑一年，並認有
犯罪習慣，依上開說明，即應依竊盜犯贓物犯保安處分條例宣付
保安處分，乃原判決竟依刑法第九十條規定宣告強制工作，顯有
適用法則不當之違背法令，案經確定，非常上訴意旨執此指摘，
為有理由。惟依刑法第九十條第一項規定令入勞動場所強制工作
者，同法第九十二條第一項明定按其情形得以保護管束代之，較
之竊盜犯贓物犯保安處分條例之規定，尚非不利於被告，應由本
院將原判決關於該違背法令部分撤銷，以資糾正。
據上論結，應依刑事訴訟法第四百四十七條第一項第一款前段，
判決如主文。
中    華    民    國  九十七  年    五    月  二十二  日
                      最高法院刑事第七庭
                          審判長法官  謝  俊  雄
                                法官  魏  新  和
                                法官  吳  信  銘
                                法官  徐  文  亮
                                法官  韓  金  秀
      本件正本證明與原本無異
                                      書  記  官
中    華    民    國  九十七  年    五    月  二十三  日
                                                    Ｒ


司法院資訊處製作；財團法人民間司法改革基金會備份。
